【裁判字號】    98,台上,4257
【裁判日期】    980730
【裁判案由】    偽造文書
【裁判全文】
最高法院刑事判決            九十八年度台上字第四二五七號
上  訴  人  甲○○
上列上訴人因偽造文書案件，不服台灣高等法院高雄分院中華民
國九十五年十二月十一日第二審判決（九十五年度上訴字第一七
七四號，起訴案號：台灣高雄地方法院檢察署九十四年度偵字第
一四六九號），提起上訴，本院判決如下：
    主  文
上訴駁回。
    理  由
按刑事訴訟法第三百七十七條規定：上訴於第三審法院，非以判
決違背法令為理由，不得為之。是提起第三審上訴，應以原判決
違背法令為理由，係屬法定要件；且必須依據卷內資料為具體之
指摘，並足據以辨認原判決已具備違背法令之形式，始屬相當。
如果上訴理由書狀所指摘事項，純係就原審已經詳細調查並於判
決理由內指駁說明之事項，執陳詞重為事實上之爭執，或對原判
決就系爭之法律疑義所為適法之解釋，徒憑己見任意指摘，客觀
上不足據以辨認原判決具備違背法令之形式要件時，即應認其上
訴為違背法律上之程式，予以駁回。本件原審經審理結果，認為
上訴人甲○○偽造私文書並持以行使之犯行明確，因而維持第一
審所為，比較行為時及裁判時法律，適用最有利於上訴人之規定
，論處上訴人連續行使偽造私文書，足以生損害於他人罪刑之判
決，駁回上訴人在第二審之上訴，已詳敘調查、取捨證據之結果
及憑以認定犯罪事實之心證理由。並就上訴人否認犯行之供詞及
其所辯各語認非可採，予以論述。查原判決以證人白秋玉於歷審
審理中均一致證稱松立有限公司（下稱松立公司）先後於民國八
十五年九月十三日及同年十月十二日所申請之設立登記及變更登
記，均係上訴人委託其辦理，其代辦各該登記時，向高雄市政府
建設局所提出包括原判決附表編號一至三所示文書在內之申請登
記所需各項資料，與蓋用於其上之丙○○、乙○○或其二人與金
圓青印文之印章，均係上訴人所交付，其辦理登記之費用亦係向
上訴人收取等語，且有卷附之申請與登記資料可佐，又其所述向
上訴人收費一節，核並與證人林松鶴、金紹勇、乙○○、丙○○
、尤正煌所證上訴人參與經營該公司後，林松鶴即退出經營，公
司薪水之發放與稅務之申報，均由上訴人統籌負責等情相符，乃
予採信，資為認定上訴人行使偽造私文書犯罪論據之一，業於理
由內論述甚詳。證人王玲琳於偵查中，雖證稱其在八十五年九、
十月間，曾受林松鶴委託，為松立公司辦理新設立手續，然其同
時亦陳明相關資料均已無法查得，且因時隔日久，係何人交付該
等資料及代辦事項之詳細內容如何，均已不復記憶等語，另林松
鶴固稱王玲琳一向為其公司辦理業務，松立公司之設立亦係由王
玲琳辦理，但嗣又陳明王女係其經營公司時期委任之會計師，上
訴人接手經營後，即替換為白秋玉，松立公司設立登記資料非其
親自提供予王女，應係由公司會計提供，因時日甚久，已無法提
供相關資料等語，是彼等非但未能提出相關資料以供佐證所言之
真實性，且均表示因時日久遠，致記憶糢糊，原判決因而未採為
有利於上訴人之證據。核均與客觀上之經驗法則及論理法則並無
違背。原判決縱未特別針對其不採信王玲琳、林松鶴上開供證之
理由加以說明，核於判決結果無影響。上訴意旨徒以上開申請之
文件資料未經其具名，是原判決所為上開對其不利之認定，其均
否認，並主張應以王玲琳、林松鶴上開偵查中之供證為真實，原
判決卻置而不論，亦未說明理由，有理由不備之違法云云，顯非
適法之第三審上訴理由。次查原判決對上訴人否認偽造丙○○、
乙○○及金圓青等人名義之私文書並持以行使之犯行，所持其係
因林松鶴積欠債款無法清償，始至松立公司收取營業款項抵債，
未參與公司經營，亦非實際負責人，就上開偽造私文書之事毫不
知情之辯解，已以上訴人於第一審審理時即自承為松立公司股東
，丙○○、乙○○均經其引進至該公司工作，足認上開所辯至松
立公司僅為收取營業款項抵償一情並非實在，尤以依上訴人之供
詞與林松鶴、金紹勇、丙○○、楊巨文及尤正煌之證言，松立公
司成立之初，雖由上訴人與林松鶴共同經營，但公司薪水之發放
與報稅事宜，均由上訴人負責，且林松鶴事後亦退出公司之經營
，益徵上訴人以上情置辯，洵非足採云云，詳加指駁說明。上訴
意旨猶執陳詞，並以林松鶴設立松立公司之初，金紹勇即為股東
，林松鶴退出公司，其資金新台幣五萬元復讓與金紹勇胞姊金圓
青，足見彼等關係非比尋常，亦可證明林松鶴向來均為實際掌控
松立公司之人，而觀諸本件歷來登記所用之印章均相同，且林松
鶴陳稱印章本即放在公司蓋用，然公司設立之初，上訴人尚未加
入，豈有偽刻股東印章之可能，原判決認定上訴人偽造印章及私
文書並持以行使核與事實不符云云，純係就原審已經詳細調查並
於判決理由內指駁說明之事項，重為事實上之爭執，亦與法律所
規定得上訴第三審之理由，不相適合。又查原判決認定本件遭上
訴人冒名偽刻印章復據以偽造私文書後並持而行使之被害人乃丙
○○、乙○○及金圓青，但上訴意旨卻執與此並不相涉之松立公
司負責人金紹勇變更為張明峰，再變更為上訴人，業徵得張明峰
同意，及金紹勇就其擔任松立公司負責人一事已自承曾至國稅局
辦理公司登記，並由會計師陪同至稅捐稽徵處領取發票等事實，
否認本件偽造私文書並持以行使之犯行，客觀上殊不足據以辨認
原判決具備違背法令之形式要件。另上訴於第三審法院，其上訴
書狀應敘述上訴之理由，為刑事訴訟法第三百八十二條第一項所
明定。且刑事訴訟法並無上訴理由得引用或檢附其他文件代替之
規定。上訴意旨引用其於原審所提出之第二審上訴理由書狀及辯
護書狀，指摘原判決就狀載事項未予調查一節，核亦與法律所規
定之上訴程式不合。至其餘上訴意旨，或係就屬原審採證認事職
權之適法行使及原判決已說明事項，徒憑己見，任意指摘為違法
，或仍為單純事實之爭執，亦難謂為適法之第三審上訴理由。依
上揭說明，其上訴違背法律上之程式，應予駁回。
據上論結，應依刑事訴訟法第三百九十五條前段，判決如主文。
中    華    民    國  九十八  年    七    月   三十   日
                      最高法院刑事第四庭
                          審判長法官  張  淳  淙
                                法官  劉  介  民
                                法官  蔡  彩  貞
                                法官  林  俊  益
                                法官  陳  國  文
      本件正本證明與原本無異
                                      書  記  官
中    華    民    國  九十八  年    八    月    十    日
                                                      K


司法院資訊處製作；財團法人民間司法改革基金會備份。
